【裁判字號】    89,易緝,40
【裁判日期】    890428
【裁判案由】    詐欺
【裁判全文】
臺灣臺北地方法院刑事判決                          八十九年度易緝字第四號
    公  訴  人  臺灣臺北地方法院檢察署檢察官
    被      告  乙○○
右列被告因詐欺案件，經檢察官提起公訴（八十五年度偵字第一０四四九號），本院
判決如左：
    主  文
乙○○意圖為自己不法之所有，以詐術使人將本人之物交付，處有期徒刑肆月，緩刑
貳年。
    事  實
一、乙○○明知自己財務狀況不佳，已週轉不靈，竟意圖為自己不法之所有，於民國
    八十四年九月十日參加丙○○○所招組含會首共三十七名，每會新台幣（下同）
    二萬元，底標二千元，每月十日投標一次，每年三、六、九、十二月之二十五日
    加標一次之民問互助會後，旋於同年九月十日以六千三百元高額得標，並開具繳
    納死會會款用之本票三十五紙，每張面額二萬元，持交丙○○○，以此等詐術取
    信丙○○○，使丙○○○陷於錯誤，將會款四十四萬五千八百元交付，詎得款後
    ，於同年十月搬家避不見面，所簽發用以支付死會會款之上開本票其中三十四張
    屆期亦無法提示兌現，丙○○○始知受騙。
二、案經丙○○○訴由臺灣板橋地方法院檢察署呈請臺灣高等法院檢察署令轉臺灣臺
    北地方法院檢察署檢察官偵查起訴。
    理  由
一、訊據被告乙○○對於參加丙○○○所招組之互助會，於八十四年九月十日第一會
    即投標，得標後所簽發繳納死會會款之本票三十四紙未兌現，並於同年十月搬家
    之事實坦承不諱，核與被害人丙○○○指訴情節相符，並有互助會單一份、本票
    三十四紙附卷可稽。被告雖矢口否認有詐欺犯行，辯稱加入丙○○○招組之互助
    會之前與妹妹共同經營烤肉店每月仍約有五萬元之收入，後因烤肉店經營不善一
    時週轉不靈才無法繳納會款，並非故意詐騙丙○○○，事後亦在調解委員會與丙○○○成立調解云云，惟查：被告與丙○○○成立調解是在檢察官提起公訴之後
    ，被告於本院審理中始終無法提出八十四年九月前、後之收入證明，復自承加入
    丙○○○招組之互助會時已負債上百萬元（見本院八十九年三月二十三日訊問筆
    錄），則被告於明知無資力負擔會款之情形下仍參加丙○○○招組之互助會，並
    於甫加入後旋即以高於底標甚多之金額標得會款，得款後，即未如期繳納死會會
    款，且於同年十月搬家避不見面，實難認被告於加入互助會之始無詐欺之犯意。
    參酌被告供承另於八十三年六月五日參加甲○○所招組連會首共五十一會、每會
    二萬元、底標一千五百元、每月五日投標一次，每年三、六、九、十二月之二十
    五日加標一次、會款應於開標後三日內繳清之民問互助會，自八十四年九月五日
    起即未繳納會款（見八十九年三月二十三日訊問筆錄），卻於同年月十日參加丙○○○招組之互助會之情，益徵被告於參加丙○○○招組之互助會之初即有意圖
    為自己不法之所有之詐欺犯意，被告所辯顯不足採。綜上所述，事證明確，被告
    犯行堪予認定。
二、核被告乙○○所為，係犯刑法第三百三十九條第一項之罪。爰審酌被告犯罪動機
    、目的、手段、犯罪所生損害、犯後與被害人丙○○○已至調解委員會達成調解
    ，並將所欠會款陸續還清（如卷附之調解書、匯款通知單、回條聯）等一切情狀
    ，量處如主文所示之刑。末查，被告未曾受有期徒刑以上刑之宣告，有臺灣高等
    法院檢察署刑案紀錄簡覆表一件在卷可稽，被告因一時短於思慮致觸犯本案犯行
    ，經此教訓，當知所警愓，而無再犯之虞，本院認所宣告之刑以暫不執行為適當
    ，爰併宣告緩刑二年，以勵自新。
三、臺灣臺北地方法院檢察署檢察官移送併案（八十五年度偵字第二二七０三號）意
    旨略以：被告乙○○於八十三年六月五日參加甲○○招組包含會首共五十一會、
    每會二萬元、底標一千五百元、每月五日開標，三、六、九、十二月二十日各加
    標一次之民間互助會，於八十三年十一月五日得標，取得會款七十萬六千元，自
    八十四年九月五日開始托欠會款搬離住所，因認被告涉有詐欺罪嫌。訊之被告乙○○堅決否認有上開詐欺犯行，辯稱伊係一時週轉不靈才無法繳納會款，無詐欺
    故意等語。經查：若被告乙○○於加入甲○○招組互助會之初即有詐欺犯意，當
    無可能於得標後仍繼續繳納死會會款，至一年後才未繳納之理，被告於加入互助
    會之初應無詐欺犯意至明，此外，復查無其他積極證據足證被告確有詐欺犯行，
    是移送併辦部分尚難認有何與本件有罪部分有連續犯之裁判上一罪關係，非本院
    所得審究，自應退回檢察官另行偵辦，附此敘明。
據上論斷，應依刑事訴訟法第二百九十九條第一項前段，刑法第三百三十九條第一項
、第七十四條第一款，罰金罰鍰提高標準條例第一條前段，判決如主文。
本案經檢察官侯名皇到庭執行職務
中    華    民    國      八十九      年    四        月  二十八        日
                                      臺灣臺北地方法院刑事第八庭
                                          法  官  鄭佾瑩
右正本證明與原本無異。
如不服本判決，應於判決送達後十日內，向本院提出上訴狀。
                                          書記官  馬中武
中    華    民    國      八十九      年      五      月      四        日


司法院資訊處製作；財團法人民間司法改革基金會備份。
